臺灣臺南地方法院刑事判決　　　　　　　95年度訴字第1767號
公　訴　人　臺灣臺南地方法院檢察署檢察官
被　　　告　乙○○
　　　　　　　　　　　之3
上列被告因偽造文書案件，經檢察官提起公訴（95年度撤緩偵字
第194號），被告於準備程序期日就被訴事實為有罪陳述，本院
合議庭裁定由受命法官獨任進行簡式審判程序，判決如下：
    主  文
乙○○共同連續行使變造私文書，足以生損害於公眾及他人，處
有期徒刑陸月。如易科罰金以銀元參佰元即新壹幣玖佰元折算壹
日。
    事  實
一、乙○○與張瑞輝、李憲昌（二人均由檢察官另為不起訴處分
    ）、陳智榮（另由檢察官併案臺灣高等法院臺南分院）四人
    ，共同意圖為自己不法所有之概括犯意聯絡，自民國92 年6
    月17日起，至同年8月4日止，由張瑞輝將所持有之未得獎之
    統一發票變造為得獎之統一發票後，交予乙○○、李憲昌、
    陳智榮後，持附表所示之「92年3-4月乙○○偽（變）造統
    一發票明細表」內之發票共85張，向臺灣銀行永康分行等金
    融行庫佯稱係中獎之發票，陷金融行庫人員於錯誤而詐領四
    獎、五獎、六獎，得手共新台幣（下同）5萬6千4百元，足
    生損害於國庫、稅捐機關及代辦兌換統一發票中獎機關對於
    統一發票核獎之正確性及真正得獎人。
二、案經臺南縣警察局移送臺灣臺南地方法院檢察署檢察官偵查
    起訴。
    理  由
一、上揭犯罪事實，業據被告乙○○於偵查及審理中供認不諱，
    核與共犯李憲昌於偵查中之供述情節相同。又有扣案之統一
    發票鑑結果分析表一份，及扣案之如附表所示之變造統一發
    票八十五張影本附於警卷（第110─141頁）可資佐證。被告
    之自白核與事實相符，事證明確犯行可以認定。
二、核被告乙○○所為，係犯刑法第三百三十九條第一項之詐欺
    取財罪、第二百十六條、第二百十條之行使變造私文書罪。
    其就上開犯行，與張瑞輝等四人間，有犯意聯絡、行為分擔
    ，為共同正犯。其變造私文書之低度行為，為行使之高度行
    為所吸收，故均不另論罪，應依行使變造私文書罪論處。再
    被告多次行使變造私文書及詐欺取財犯行，各時間緊接，所
    犯係犯罪構成要件相同之罪名，顯係基於概括犯意反覆為之
    ，俱為連續犯，應依修正前刑法第五十六條之規定，分別論
    以一行使變造造私文書罪及詐欺取財罪，並加重其刑。又其
    所犯上開二罪間，具有方法目的之牽連關係，自應依修正前
    刑法第五十五條後段牽連犯之規定，從一重之連續行使變造
    私文書罪論處。爰審酌被告無犯罪有前科，素行良好，此有
    臺灣臺南地方法院檢察署刑案資料查註紀錄表及前開被告前
    案紀錄表各一份附卷可稽，其犯罪動機、目的，及犯罪所生
    之危害程度，並斟酌其生活狀況、智識程度及其嗣能坦認犯
    行，犯罪後之態度尚可等一切情狀，量處如主文所示之刑，
    並諭知易科罰金之折算標準，以資儆懲。變造之統一發票已
    交付金融機構領獎，已非被告所有故不為沒收之諭知，併予
    敘明。
三、又被告行為後，刑法第56條連續犯之規定，業於94年1月7日
    修正公布刪除，並於95年7月1日施行，則被告之犯行，因行
    為後新法業已刪除連續犯之規定，此刪除雖非犯罪構成要件
    之變更，但顯已影響行為人刑罰之法律效果，自屬法律有變
    更，依新法第2條第1項規定，比較新、舊法結果，仍應適用
    較有利於被告之行為時法律即舊法論以連續犯（最高法院95
    年第8次刑事庭會議決議參照）。另查被告行為後，94年1月
    7日修正公布之刑法，自95年7月1日施行，修正後之刑法刪
    除第55條關於牽連犯之規定。本件被告所犯上開詐欺取財與
    行使變造私文書罪間，有方法結果之牽連關係，具有牽連犯
    之關係，依修正前即行為時之規定，應從一重之行使變造私
    文書罪處斷；依修正後之刑法既已刪除牽連犯之規定，則所
    犯上述各罪應依數罪併罰之規定分論併罰。比較新舊法之規
    定，修正後之規定並非有利於被告，即應予依修正前之規定
    論於較重行使變造私文書罪。又本件被告於犯罪時之刑法第
    41條第1項前段規定：「犯最重本刑為5年以下有期徒刑以下
    之刑之罪，而受6個月以下有期徒刑或拘役之宣告，因身體
    、教育、職業、家庭之關係或其他正當事由，執行顯有困難
    者，得以1元以上3元以下折算一日，易科罰金。」又被告行
    為時之易科罰金折算標準，修正前罰金罰鍰提高標準條例第
    2條前段（現已刪除）規定，就其原定數額提高為100倍折算
    1日，則本件行為時之易科罰金折算標準，應以銀元300元折
    算1日，經折算為新臺幣後，應以新臺幣900元折算為1日。
    惟95年7月1日修正公布施行之刑法第41條第1項前段則規定
    ：「犯最重本刑為五年以下有期徒刑以下之刑之罪，而受六
    個月以下有期徒刑或拘役之宣告者，得以新臺幣一千元、二
    千元或三千元折算一日，易科罰金。」比較修正前後之易科
    罰金折算標準，以95年7月1日修正公布施行前之規定，較有
    利於被告，則應依刑法第2條第1項前段，適用修正前刑法第
    41條第1項前段規定，定其折算標準。
四、爰依刑事訴訟法第二百九十九條第一項前段、第二百七十三
    條之一第一項，刑法第二條第一項前段、第二十八條、第五
    十六條（修正前）、第二百十六條、第二百十條、第三百三
    十九條第一項、第五十五條後段（修正前）、第四十一條第
    一項前段（修正前），罰金罰鍰提高標準條例第二條（廢止
    前），現行法規所定貨幣單位折算新台幣條例第二條，判決
    如主文。
本件經檢察官甲○○到庭執行職務。
中　　華　　民　　國　　96　　年　　2 　　月　　6 　　日
　　　　　　　　　  刑事第九庭  法　官　 朱中和
以上正本證明與原本無異。
如不服本判決，應於判決送達後10日內，向本院提出上訴狀。（
應附繕本）
中　　華　　民　　國　　96　　年　　2 　　月　　8 　　日
　　　　　　　　　　　　　　　　書記官　  陳著振
附錄本案論罪科刑法條：
中華民國刑法第210條：
偽造、變造私文書，足以生損害於公眾或他人者，處5年以下有
期徒刑。
中華民國刑法第216條：
行使第210條至第215條之文書者，依偽造、變造文書或登載不實
事項或使登載不實事項之規定處斷。
